臺灣高等法院民事判決　　　　　　　　　　　　　　　九十年度重上字第四八四號
　　上　訴　人　 華南商業銀行股份有限公司
　　法定代理人　 許德南
　　訴訟代理人　 謝鴻國
　　被 上訴 人　 甲○○
右列當事人間清償借款事件，上訴人對於中華民國九十年六月十四日臺灣臺灣地方法
院第一審判決（九十年度重訴字第七八０號），提起上訴，本院判決如左：
　　　主　　　文
原判決關於駁回後開第二項之訴部分及訴訟費用（除確定部分外）之裁判均廢棄。
被上訴人應給付上訴人新台幣貳佰柒拾參萬壹仟零壹拾伍元及如附表(一)所示之利息、
違約金；美金壹拾玖萬玖仟玖佰貳拾元肆角及如附表(二)所示之利息、違約金，得按給
付時上訴人公布之即期外匯賣出匯率折算新台幣清償之。
第一、二審訴訟費用由被上訴人負擔。
　　　事　　　實
一、上訴人聲明求為判決：(一)、原判決關於不利上訴人部分廢棄。(二)、上開廢棄部分
　　，被上訴人應給付上訴人新台幣（下同）二百七十三萬一千零十五元及如附表(一)
　　所示之利息、違約金；美金十九萬九千九百二十元四角及如附表(二)所示之利息、
　　違約金，得按給付時上訴人公布之即期外匯賣出匯率折算新台幣清償之。(三)、第
　　一、二審訴訟費用由被上訴人負擔。其事實上陳述，除與原判決記載相同部分，
　　予以引用外，並補稱略以：(一)、被上訴人於民國（下同）七十八年十二月八日親
　　赴上訴人營業所在地，在印鑑卡及授信約定書上簽名蓋章完成對保手續，並於授
　　信約定書上約定，為方便嗣後與上訴人一切授信往來，除另有約定外，憑所留存
　　印鑑式樣加蓋於授信契據即生效力，上訴人所提出之保證書，既加蓋有與被上訴
　　人留存於授信約定書上相同之印鑑，即應負本件之保證責任，被上訴人抗辯係他
　　人盜蓋，應負舉證責任。(二)、被上訴人既已在授信約定書簽名蓋章，自應就約定
　　內容之事項辦理，尚不得以該約定印鑑章非屬戶政機關登記之印鑑章即不生保證
　　之效力。所用之證據，除援用原審之立證方法外，並補提出原審共同被告甚昌企
　　業有限公司（下稱甚昌公司）債權明細表為證。
二、被上訴人未於言詞辯論期日到場，亦未提出書狀作何聲明或陳述。
　　　理　　　由
一、本件被上訴人未於言詞辯論期日到場，核無民事訴訟法第三百八十六條所列各款
    之情形，爰依上訴人之聲請，由其一造辯論而為判決，合先敘明。
二、上訴人起訴主張：原審共同被告林坤宗於八十三年四月二十二日邀同被上訴人及
    原審共同被告朱香慧、林秀卿、連漢潘為連帶保證人，與上訴人簽訂保證書，就
    原審共同被告甚昌公司對上訴人所負債務於三千萬元限額內負連帶清償責任；並
    由甚昌公司於八十六年六月二十日簽訂委任開發遠期信用狀契約，以美金二十四
    萬元為限額，循環開發遠期信用狀。嗣後原審共同被告甚昌公司乃陸續向上訴人
    借款六筆共計二百七十三萬一千零一十五元，及開發遠期信用狀美金墊款七筆共
    計美金十九萬九千九百二十元四角（借據之金額、借款日、到期日、利息利率、
　　違約金約定均詳如附表(一)所載；墊款之信用狀號碼、開狀金額、墊款日、到期日
　　、利息利率、違約金計算方式均詳如附表(二)所載）。上開借款均已屆清償期，屢
　　經催討，均未置理等情，爰依消費借貸及連帶保證之法律關係，求為命被上訴人
　　與原審共同被告甚昌公司、林坤宗、朱香慧、林秀卿、連漢潘連帶給付二百七十
　　三萬一千零十五元及如附表一所示之利息、違約金；美金十九萬九千九百二十元
　　四角及如附表二所示之利息、違約金，得按給付時上訴人公布之即期外匯賣出匯
　　率折算新台幣清償之之判決（原審命原審共同被告甚昌公司、林坤宗、朱香慧、
　　林秀卿、連漢潘應連帶如數給付；而駁回上訴人對於被上訴人之請求。上訴人就
    其敗訴部分聲明不服，原審共同被告甚昌公司、林坤宗、朱香慧、林秀卿、連漢
    潘就其敗訴部分則未聲明不服，已告確定）。
　　被上訴人在原審則以：授信約定書及保證書上印文雖為伊所有，但伊並未在保證
　　書上簽名，並非原審共同被告甚昌公司之連帶保證人；況八十六年六月二十日委
　　任開發遠期信用狀契約上並無伊為連帶保證人之記載，且伊曾以口頭通知上訴人
    不再擔任連帶保證人云云，資為抗辯。
二、經查上訴人主張被上訴人為原審共同被告甚昌公司之連帶保證人，就原審共同被
　　告甚昌公司對上訴人現在（包括過去所負現在尚未清償）及將來所負之借款、票
　　款、透支、墊款、保證、損害賠償等及其他一切債務，以三千萬元為限額（含本
　　金及其利息、遲延利息、違約金、損害賠償及其他從屬於主債務之負擔）之債務
　　，應負連帶清償責任之事實，業據其提出被上訴人於八十三年四月二十二日所簽
　　訂之保證書為證（見原審卷第三十一頁）。該保證書上加蓋有被上訴人之印章。
　　雖未經被上訴人簽名，且未對保，為上訴人所不爭執（見本院卷第三十六、三十
　　七頁），惟查上開保證書上之被上訴人印章，與被上訴人不否認為真正之七十八
　　年十二日八日所簽訂之授信約定書上之被上訴人印章及印鑑卡上之被上訴人印章
　　相同，為被上訴人所自認（見原審卷第五十一頁）。該授信約定書於第一條約定
    對上訴人之授信往來所生之一切債務，包括借款、透支、墊款、票款、保證等均
    願負責，並於印鑑卡表明「本戶（指被上訴人）向貴行（指上訴人）所為一切往
    來之印鑑以右列印鑑為憑」（見原審卷第三十七、三十八頁），依民法第三條第
    二項規定：如有用印章代簽名者，其蓋章與簽名生同等之效力，故上開保證書上
　　雖無被上訴人之簽名，但其上之蓋章既為真正，即與簽名生同等效力，再經參酌
　　被上訴人已與上訴人簽訂授信約定書允諾就與上訴人之授信往來所生之借款、票
　　款、透支、墊款、保證等一切債務負責在先，復立連帶保證書願就原審共同被告
　　甚昌公司對於上訴人所負前開一切債務連帶賠償在後，應認被上訴人對於原審共
　　同被告甚昌公司對於上訴人現在及將來所負之借款、票款、透支、墊款、保證等
　　一切債務以三千萬元為限額，有連帶保證之意思。雖被上訴人辯稱上開保證書上
　　之印章於七十八年間簽訂授信約定書後，一直放在甚昌公司作為領薪水之用云云
　　，惟為上訴人所否認，而被上訴人復不能舉證以實其說，所辯自無足取。至保證
    書上之被上訴人印章與被上訴人在戶政事務所所設立之印鑑不同（見原審卷第八
    十五頁），尚難憑此否認該保證書為真正。又保證契約對保與否，非保證契約之
    成立要件（參照最高法院四十六年台上字第一六三號判例），故上開保證契約雖
    未經踐行向被上訴人對保，被上訴人仍不得執此解免其所應負之連帶保證責任。
三、本件保證契約係就連續發生之債務為保證而未定有期間者，保證人固得依民法第
　　七百五十四條第一項規定，隨時通知債權人終止保證契約，惟被上訴人辯稱伊已
    以口頭通知上訴人不再擔任連帶保證人，為上訴人所否認，而被上訴人復不能舉
    證以資證明，所辯亦無足取。
四、被上訴人所簽訂之前開保證書既屬有效成立。嗣後原審共同被告即主債務人甚昌
    公司乃陸續向上訴人借款六筆共計二百七十三萬一千零一十五元，及開發遠期信
    用狀美金墊款七筆共計美金一十九萬九千九百二十元四角，並約定此項美金墊款
    得按上訴人公布之即期外匯賣出匯率折算新台幣清償之（其借據之金額、借款日
    、到期日、利息利率、違約金約定均詳如附表（一）所載；墊款之信用狀號碼、
    開狀金額、墊款日、到期日、利息利率、違約金計算方式均詳如附表（二）所載
    ），上開借款均已屆清償期，屢經催討，均未獲置理之事實，已據上訴人提出借
    據、委任開發遠期信用狀契約、開發信用狀申請書、明細帳、及授信約定書為證
    （見原審卷第十至三十頁、三十二至三十四頁），復為被上訴人所不爭執，是上
    訴人依前開連帶保證書之約定，請求被上訴人就原審共同被告甚昌公司所欠上訴
　　人之前開借款及墊款負給付責任，洵屬有據。
五、綜上所述，上訴人依據連帶保證之法律關係，請求被上訴人給付二百七十三萬一
　　千零十五元及如附表(一)所示之利息、違約金；美金十九萬九千九百二十元四角及
　　如附表(二)所示之利息、違約金，得按給付時上訴人公布之即期外匯賣出匯率折算
　　新台幣清償部分，自屬應予准許。原審就上開部分所為上訴人敗訴之判決，自有
　　未洽，上訴論旨指摘原判決此部分不當，求予廢棄改判，為有理由。
六、至兩造其餘之攻擊或防禦方法及未經援用之證據，經本院斟酌後，認為均不足以
    影響本判決之結果，自無逐一詳予論駁之必要，併此敘明。
七、據上綸結，本件上訴為有理由，依民事訴訟法第四百五十條、第七十八條、第四
    百六十三條、第三百八十五條第一項前段，判決如主文。
中　　　華　　　民　　　國　　九十一　　年　　　三　　　月　　 十二 　　日
　　　　　　　　　　　　　　台灣高等法院民事第十三庭
　　　　　　　　　　　　　　　　審判長法　官　林　鄉　誠
　　　　　　　　　　　　　　　　　　　法　官　王　聖　惠
　　　　　　　　　　　　　　　　　　　法　官　劉　清　景
右正本係照原本作成。
如不服本判決，應於收受送達後二十日內向本院提出上訴書狀，其未表明上訴理由者
，應於提出上訴後二十日內向本院補提理由書狀（均須按他造當事人之人數附繕本）
上訴時應提出委任律師或具有律師資格之人之委任狀；委任有律師資格者，另應附具
律師及格證書及釋明委任人與受任人有民事訴訟法第四百六十六條之一第一項但書或
第二項（詳附註）所定關係之釋明文書影本。
中　　　華　　　民　　　國　　九十一　　年　　　三　　　月　　 十四 　　日
　　　　　　　　　　　　　　　　　　　書記官　高　澄　純
附註：
民事訴訟法第四百六十六條之一（第一項、第二項）：
對於第二審判決上訴，上訴人應委任律師為訴訟代理人。但上訴人或其法定代理人具
有律師資格者，不在此限。
上訴人之配偶、三親等內之血親、二親等內之姻親，或上訴人為法人、中央或地方機
關時，其所屬專任人員具有律師資格並經法院認為適當者，亦得為第三審訴訟代理人
。
